臺灣板橋地方法院刑事判決　　　　　　　100年度訴字第187號
公　訴　人　臺灣板橋地方法院檢察署檢察官
被　　　告　李明芬
上列被告因毒品危害防制條例案件，經檢察官提起公訴（99年度
毒偵字第8933號），被告於本院準備程序進行中就被訴事實為有
罪之陳述，經本院合議庭裁定由受命法官獨任進行簡式審判程序
，判決如下：
    主  文
李明芬施用第一級毒品，累犯，處有期徒刑捌月，扣案海洛因貳
包（驗餘毛重共計零點柒貳玖玖公克）、海洛因殘渣袋貳只沒收
銷燬之；又施用第二級毒品，累犯，處有期徒刑伍月，扣案甲基
安非他命肆包（驗餘毛重共計參點參伍貳捌公克）沒收銷燬之，
吸食器壹組、玻璃球壹個均沒收之。應執行有期徒刑拾壹月，扣
案海洛因貳包（驗餘毛重共計零點柒貳玖玖公克）、海洛因殘渣
袋貳只、甲基安非他命肆包（驗餘毛重共計參點參伍貳捌公克）
沒收銷燬之，吸食器壹組、玻璃球壹個均沒收之。
    事  實
一、李明芬前因施用毒品案件，經送觀察、勒戒及強制戒治，於
    民國94年3 月14日釋放出所。又因施用毒品案件，先後經臺
    灣桃園地方法院以95年度桃簡字第1830號判決判處有期徒刑
    3 月確定，及同院以95年度訴字第2293號判決判處有期徒刑
    7 月、7 月、3 月確定，並由同院以96年度聲減字第5099號
    裁定均予減刑後定應執行刑有期徒刑7 月確定，此與其又犯
    施用毒品，經本院以96年度訴字第1470號判決判處有期徒刑
    7 月、4 月，並再由本院以96年度聲減字第7406號裁定均予
    減刑後定應執行刑有期徒刑4 月又15日確定部分，及臺灣桃
    園地方法院以97年度桃簡字第3247號判決判處有期徒刑5 月
    確定部分接續執行，甫於98年8 月15日縮刑期滿執行完畢。
    詎猶不知悔改，竟基於施用第一級毒品海洛因及第二級毒品
    甲基安非他命之犯意，先於99年11月15日2 時許，在臺北縣
    新莊市（於99年12月25日改制為新北市新莊區○○○街58巷
    1 之1 號住處內，以將甲基安非他命置入玻璃球吸食器中，
    點燃酒精燈燒烤吸取所生煙霧方式，施用第二級毒品甲基安
    非他命1 次，嗣於99年11月16日13時許同在前開處所，以將
    海洛因捲入香菸點燃吸取揮發煙霧方式，施用第一級毒品海
    洛因1 次，再以將甲基安非他命置入玻璃球吸食器中，點燃
    酒精燈燒烤吸取揮發煙霧方式，施用第二級毒品甲基安非他
    命1 次。俟至16日16時許為警在上址查獲，經徵得同意後搜
    索，進而扣得海洛因2 包（驗餘毛重共計0.7299公克）、海
    洛因殘渣袋2 只、甲基安非他命4 包（驗餘毛重共計3.3528
    公克）、吸食器1 組、玻璃球1 個、分裝袋400 只及行動電
    話1 支（含門號0000000000號SIM 卡1 張），經採集其尿液
    送驗後，確認結果呈海洛因代謝物可待因、嗎啡類，與安非
    他命、甲基安非他命陽性反應。
二、案經桃園縣警察局桃園分局報告臺灣板橋地方法院檢察署檢
    察官偵查起訴。
    理  由
一、本案被告李明芬所犯係死刑、無期徒刑、最輕本刑為三年以
    上有期徒刑以外之罪，且非高等法院管轄之第一審案件，其
    於準備程序中就被訴事實為有罪之陳述，經本院告知簡式審
    判程序之旨，並聽取公訴人、被告之意見後，經合議庭裁定
    由受命法官獨任進行簡式審判程序，合先敘明。
二、上揭犯罪事實，業經被告於本院準備程序及審理中坦承不諱
    ，並有扣得且經臺灣檢驗科技股份有限公司99年12月7 日編
    號：UL/2010/B0000000號濫用藥物檢驗報告鑑定確認之海洛
    因2 包（驗餘毛重共計0.7299公克）、同公司100 年1 月12
    日編號：UL/2011/00000000號濫用藥物檢驗報告鑑定確認之
    甲基安非他命4 包（驗餘毛重共計3.3528公克），與吸食器
    1 組、玻璃球1 個可資佐證。另查，採得之被告尿液經送驗
    後，確認檢驗結果呈海洛因代謝物可待因、嗎啡類，與安非
    他命、甲基安非他命陽性反應，此則有該公司另出具之99年
    12月6 日編號：UL/2010/B0000000號濫用藥物檢驗報告乙紙
    在卷可憑。綜上，足認被告上開出於任意性之自白確與事實
    相符，洵堪採為認定事實之依據，本案事證明確，被告犯行
    已堪認定。
三、又按92年7 月9 日新修正之毒品危害防制條例刪除二犯及三
    犯之規定，一改修法前繁雜之處遇程序，僅將施用毒品者簡
    化區分為初犯、再犯，並認施用毒品者係屬病患性犯人，以
    觀察、勒戒戒除其身癮，並以強制戒治去除其心癮。經觀察
    、勒戒或強制戒治執行完畢釋放後，若係5 年後再犯該條例
    第10條施用毒品罪者，與同條例第20條第1 項、第2 項關於
    「初犯」之處理方式相同，檢察官應先聲請法院裁定令被告
    入勒戒處所觀察、勒戒，並視有無繼續施用毒品傾向，決定
    應予釋放、為不起訴之處分，或應聲請法院裁定令入戒治處
    所強制戒治；若係5 年內「再犯」同條例第10條施用毒品罪
    者，依同條例第23條第2 項規定，檢察官則應依法追訴。觀
    諸該條例第20條第3 項之修正理由：「觀察、勒戒或強制戒
    治5 年後再犯者，顯見前所實施之觀察、勒戒或強制戒治已
    足以遮斷其施用毒品之癮，為期自新及協助其戒除毒癮，對
    此5 年後再犯者，爰明定仍適用初犯之規定，先經觀察、勒
    戒、強制戒治之程序。」及同條例第23條第2 項之修正理由
    ：「為配合簡化施用毒品犯之刑事處遇程序，並鑑於經觀察
    、勒戒或強制戒治執行完畢釋放後5 年內再犯者，其再犯率
    甚高，原據以實施之觀察、勒戒及強制戒治既已無法收其實
    效，自應施以刑事處遇。」顯然如施用毒品者係前經觀察、
    勒戒或強制戒治等治療程序執行完畢5 年後，始再施用毒品
    之「初犯」，因前所執行之觀察、勒戒或強制戒治已足收戒
    除毒癮之效，自應重新執行觀察、勒戒或強制戒治等治療程
    序，並於治療程序執行完畢後，由檢察官為不起訴處分，毋
    庸對之追訴處罰；反之，在「再犯」之情形，因其先前所為
    治療程序顯未能收戒斷毒癮之效，且考量施用毒品者之再犯
    率偏高，乃簡化其刑事處遇程序，而逕予追訴處罰，不再施
    以治療程序。參酌上開立法理由，修正毒品危害防制條例就
    施用毒品者，祇於「初犯」及「5 年後再犯」二種情形，有
    其追訴條件之限制，即須於初犯經觀察、勒戒或強制戒治釋
    放後，5 年內均無施用毒品之行為，始能認其前所實施之觀
    察、勒戒或強制戒治已足遮斷毒癮，而得於5 年後再犯時，
    再予適用初犯之規定，重行觀察、勒戒等程序。倘5 年內已
    經再犯，被依法追訴處罰，縱其第3 次（或第3 次以上）施
    用毒品之時間在初犯釋放5 年以後，即與「5 年後再犯」之
    情形有別，且因已於「5 年內再犯」，顯見其再犯率甚高，
    原實施觀察、勒戒或強制戒治，已無法收其實效，而無5 年
    戒斷期之存在，自無再經觀察、勒戒及強制戒治之必要，應
    由檢察官逕行起訴，始符新法修正之本旨。是被告前因施用
    毒品案件，除經觀察、勒戒及強制戒治之執行外，更曾經判
    處罪刑確定，有臺灣高等法院被告前案紀錄表乙份在卷可佐
    ，被告於第1 次觀察、勒戒及強制戒治執行完畢後，既曾於
    5 年內再犯毒品危害防制條例第10條之罪，本次被告所犯毒
    品危害防制條例第10條之罪，自非屬毒品危害防制條例第20
    條第3 項所定「5 年後再犯」之情形，而應依法追訴，附此
    敘明。
四、核被告所為，係犯毒品危害防制條例第10條第1 項之施用第
    一級毒品罪及同條第2 項之施用第二級毒品罪。其施用第一
    級毒品海洛因、第二級毒品甲基安非他命前後各持有該等毒
    品之低度行為，應分別為施用之高度行為所吸收，均不另論
    罪。又被告所犯之前述犯行，犯意各別、行為互殊、罪名有
    異，應予分論併罰。查被告曾有事實欄所載因竊盜及搶奪案
    件而經判處罪刑並已執行完畢之紀錄，此觀諸上開被告前案
    紀錄表即明，其於5 年內故意再犯本案有期徒刑以上之前述
    兩罪，均應依刑法第47條第1 項之規定，論以累犯，並加重
    其刑。爰審酌被告前已因施用毒品案件經送觀察、勒戒及強
    制戒治，並曾經法院判刑在案而仍不能戒除毒癮，再次漠視
    法令禁制而犯本罪，顯見其戒除毒癮之意志薄弱，然施用毒
    品所生危害，實以自戕身心健康為主，對於他人尚無明顯直
    接之實害，及其犯後坦承犯行，態度尚佳等一切情狀，分別
    量處如主文所示之刑，並定其應執行刑，以示懲儆。
五、扣案海洛因2 包（驗餘毛重共計0.7299公克）、海洛因殘渣
    袋2 只、甲基安非他命4 包（驗餘毛重共計3.3528公克），
    為被告持有供施用所餘之第一級、第二級毒品，而海洛因為
    細微粉末、甲基安非他命則屬細微結晶，部分均已沾附於塑
    膠袋上，若欲完全析離並全數鑑定，雖非不可能，但此舉對
    毒品危害防制政策之施行，並無特殊助益，且徒費執行之成
    本，是均應併依毒品危害防制條例第18條第1 項前段規定宣
    告沒收銷燬之，以符執行之實際。又扣得之吸食器1 組、玻
    璃球1 個，既經被告自承為其施用毒品所憑，皆應依刑法第
    38 條 第1 項第2 款之規定宣告沒收之。至另扣得分裝袋
    400 個與行動電話1 支（含門號0000000000號SIM 卡1 張）
    ，因不具違禁物之性質，被告亦否認該等物品確與本案有關
    ，本院自不得將之一併為沒收之宣告，附此陳明。
據上論斷，應依刑事訴訟法第273 條之1 第1 項、第299 條第1
項前段，毒品危害防制條例第10條第1 項、第2 項、第18條第1
項前段，刑法第11條前段、第47條第1 項、第38條第1 項第2 款
、第51條第5 款，判決如主文。
本案經檢察官楊瀚濤到庭執行職務。
中    華    民    國   100    年    4     月    29    日
                  刑事第五庭  法  官  盧軍傑
上列正本證明與原本無異。
如不服本判決，應於判決送達後10日內敘明上訴理由，向本院提
出上訴狀 (應附繕本) ，上訴於臺灣高等法院。其未敘述上訴理
由者，應於上訴期間屆滿後20日內向本院補提理由書「切勿逕送
上級法院」。
                              書記官  周玉茹
中    華    民    國   100    年    4     月    29    日
附錄本案論罪科刑法條全文：
毒品危害防制條例第10條
施用第一級毒品者，處6月以上5年以下有期徒刑。
施用第二級毒品者，處3年以下有期徒刑。